臺灣臺北地方法院民事裁定　　　　　　　95年度訴字第6192號
原　　　告　寰揚機械工程有限公司
法定代理人　甲○○
訴訟代理人　石宜琳律師
複代理　人　張瑄律師
被　　　告　貫邦股份有限公司
法定代理人　丙○○
訴訟代理人　郭玉健律師
複代理　人　乙○○
上列當事人間請求履行契約事件，本院裁定如下：
    主  文
本件於仲裁程序終結前，停止訴訟程序。
原告應於收到本裁定之翌日起二十日內將本件提付仲裁並向本院
陳報。
    理      由
一、按仲裁協議，如一方不遵守，另行提起訴訟時，法院應依他
    方聲請裁定停止訴訟，並命原告於一定期間內提付仲裁。但
    被告已為本案之言詞辯論者，不在此限，仲裁法第四條第一
    項定有明文。
二、本件原告雖主張係依93年11月8日傳真函之約定請求被告給
    付工資，故無93年11月5日所簽立之工程合約仲裁條款適用
    云云，惟查：
    （一）兩造前於民國93年11月5日就「台灣凸板color　filt
          er 3期空調設備配管工事」簽訂工程合約，此為兩造
          所不爭執，並有該工程合約書影本可參（見臺灣臺南
          地方法院卷第31頁至第35頁），本院觀之上開工程合
          約書約定內容包含工程範圍、工程總價、付款辦法、
          工程期限、施工計劃、工程圖說、變更設計、工程監
          督、機具材料、安全措施、工地管理、工場安全衛生
          設備、公共設施、施工設施、工地會議、配合施工、
          災害處理、障礙處理、工期延期、延期開工、工程趕
          工、工程停工、逾期賠償、工程檢驗、部分完工、完
          工驗收、工地清理、工程保固、解除契約、履約保證
          及保證人、工程保險、合約解釋、合約條件、仲裁條
          款及管轄法庭等事項，即上開工程合約書不僅對於工
          程施工相關事項詳細記載，另有關工程解約、賠償、
          履約保證等事項亦均有載明，並由兩造於其上蓋用公
          司、代表人印章。反之，原告所提出並主張為契約之
          93年11月8日傳真函（見上開卷宗第6頁），其上被告
          所蓋用之公司印章既非印鑑章，且無被告代表人之印
          章，而內容亦僅記載「有關台灣凸板color　filter3
          期空調設備，原定由本公司承攬，但因現場施工方式
          變化太大，改以點工施作。計價方式如下：1．焊工
          ：NT$4500PE RDAY。2．技術工：NT$3000PERDAY」等
          詞，既未說明原93年11月5日簽立之工程合約後續如
          何處理，復未對於兩造相關權益保障再加以約定，顯
          與常情有違，原告陳稱93年11月5日之契約已解除，
          另成立點工契約云云，已難採信。
    （二）況若果原告所稱系爭工程係以點工契約為之係屬真正
          ，則原告依其自有能力自由提供人力，殊無承擔或配
          合被告工程如期完工之必要，然由原告於94年2月4日
          出具切結書予被告謂：「本公司（即原告）承接貴公
          司（即被告）台灣凸板H12空調工程，在貴公司工程
          期間內須配合貴公司完成工程進度，以本公司20～25
          人力搭配貴公司可調配之人力共同完成進度，且本公
          司負責人需正確確認工程進度、掌握貴公司所需進度
          及提供工程所需資料，若有無法配合，由貴公司自行
          裁定罰則，口說無憑，特立此書。各方面皆有配合，
          則付款條件之細節與貴公司之台北總公司協商」等詞
          （見臺灣高等法院94年度抗字第475號卷宗第50頁）
          ，顯見原告對於整個工程人力之僱請與調配有一定之
          主導權，足徵兩造間承攬權利義務關係仍須依循93年
          11月5日之工程合約書約定內容為之。又若如原告所
          主張93年11月5日簽訂之工程合約書業已於簽訂合約
          之當月隨即合意解除，則被告何需於94年4月1日又以
          （94）貫字第011號函函告兩造於93年11月5日簽訂之
          工程合約書，因原告未能於工程完工期限（94年3月1
          日）如期完工，依上開合約書第30條第2項約定終止
          該合約，益見原告主張洵非可採。
    （三）至於原告以訴外人余俊緯於94年度臺仲聲字第13號仲
          裁事件之證詞主張93年11月5日之工程合約書為余俊
          緯代理被告所簽立，並於93年11月8日代理被告確認
          點工施作契約，余俊緯自始至終負責執行本件系爭工
          程點工施作之進行，原告點工工資均需透過余俊緯由
          被告確後核發，足證系爭工程係以點工契約施作方式
          進行云云，本院觀之余俊緯95年8月25日於上開仲裁
          事件第4次仲裁詢問會之證言，余俊緯固證稱伊跟原
          告公司人員看了現場之後，原告有提到用原合約的承
          攬價格去做會賠錢，希望改為點工方式，然後可以持
          續的進行工程，所謂的點工方式就是原告提供工人，
          由被告負責指揮監督、驗收等詞，惟余俊緯陳稱原告
          除了工人外，尚須提供機具，工資包含機具之提供，
          且原告之代表人甲○○尚在現場負責工程管理協調、
          系統規劃整合等語（見上開仲裁事件筆錄第32 頁）
          ，則兩造間有關系爭工程之施作已非單純人力提供之
          點工契約自不待言。況余俊緯復證稱已與原告協調，
          有些工人沒有新臺幣（下同）3,000元之價值，故把
          此部分扣掉，亦與點工契約單純以人數計算工資不符
          ，是以，余俊緯證稱兩造契約已改為點工契約云云，
          顯不足採。
    （四）綜上，關於台灣凸板colorfilter 3期空調設備配管
          工程，原告主張於93年11月8日另成立點工契約云云
          ，顯不足採。又縱使93年11月8日之傳真函係經被告
          同意，亦僅能認係原工程合約計價方式改變，殊難認
          93年11月5日之工程合約已經失效。是以，兩造間權
          利義務關係，仍應依93年11月5日簽立之工程合約為
          據，而93年11月5日兩造簽訂之工程合約既於合約書
          第35條明定兩造對此合約有爭議時，依中華民國商務
          仲裁條例，先尋求仲裁解決等語。則原告未遵仲裁協
          議，逕行提起本件訴訟，自應依被告之聲請裁定停止
          訴訟程序，並命原告於收到本裁定之翌日起二十日內
          提付仲裁，並向本院陳報。
三、依仲裁法條第4條第1項，裁定如主文。
中　　華　　民　　國　　96　　年　　1　　月　　22 　　日
                  民事第三庭    法　官　鄭佾瑩
以上正本係照原本作成
如對本裁定抗告須於裁定送達後10日內向本院提出抗告狀，並繳
納抗告費新臺幣1,000元
中　　華　　民　　國　　96　　年　　1　　月　　22 　　日
                    　　　　　　書記官　方美雲
